【裁判字號】    89,簡上,229
【裁判日期】    890720
【裁判案由】    給付票款
【裁判全文】
臺灣臺北地方法院民事判決  八十九年度簡上字第二二九號
    上  訴  人  悠閒旅行社企業有限公司
                              .
    法定代理人  甲○○      住.
    被上訴人    洋洋旅行社有限公司      設台北市○○○路○段六五號六樓
    法定代理人  丙○○      住.
    訴訟代理人  乙○○      住.
右當事人間請求給付票款事件，上訴人對於中華民國八十九年二月十一日本院台北簡
易庭八十八年度北簡字第六七六一號第一審判決提起上訴，本院判決如左：
    主  文
原判決關於命上訴人給付超過新台幣壹拾肆萬貳仟貳佰元部分，及該部分假執行之宣
告，暨命上訴人負擔訴訟費用部分之裁判均廢棄。
右開廢棄部分，被上訴人在第一審之訴駁回。
其餘上訴駁回。
第一、二審訴訟費用由上訴人負擔五分之一，餘由被上訴人負擔。
    事  實
甲、上訴人方面：
  一聲明：
    (一)原判決除免除假執行部分外，關於命上訴人給付新台幣十八萬二千元正及其法
      定利息與部分假執行宣告及命負擔該部分訴訟費用之裁判均予廢棄。
    (二)右廢棄部分被上訴人在第一審之訴駁回。
    (三)第一審廢棄部分及第二審訴訟費用均由被上訴人負擔。
  二陳述：除與原審判決書所載相同者茲予引用外，補稱：原審認定就民國八十八年
          二月十六日之班機，上訴人認購三十二個機位，惟其中有十四個經濟艙機
          位係被上訴人所售出，故該十四個機位之票價共計新台幣（下同）十八萬
          二千元應由被上訴人返還上訴人，爰就此筆債權主張抵銷。
  三證據：援用原審之立證方法。
乙、被上訴人方面：
  一聲明：如主文所示。
  二陳述：援用原審之陳述及主張。
  三證據：援用原審之立證方法。
    理    由
一被上訴人起訴主張：兩造前與訴外人彩繪旅行社股份有限公司（下稱彩繪旅行社）
  、洲際旅行社股份有限公司（下稱洲際旅行社）約定共同向長榮航空股份有限公司
  （下稱長榮航空公司）承包八十八年二月十三日、十四日、十六日、十七日飛往關
  島班機之全部機位分攤銷售，所有費用由被上訴人先行墊付。上訴人分得之機位數
  為每班機三十個經濟艙與二個商務艙，其並簽發以華泰商業銀行為擔當付款人，面
  額各為四十七萬一千元、十四萬一千三百元，本票號碼各為0000000、00
  00000號及系爭本票等三張票據支付包機費用，嗣因上訴人及彩繪旅行社銷售
  狀況不佳，該二旅行社遂提議取消二月十四日及十七日原承包二架次班機，並承諾
  取消班機費用由彼等各負擔二分之一，詎班機取消後，上訴人認長榮航空公司扣收
  費用三百五十七萬元過高，竟通知銀行止付系爭本票，另簽發一紙以華泰商業銀行
  為擔當付款人，面額八十萬元，本票號碼0000000號本票交予被上訴人收執
  。經結算上訴人實際使用機位及應負擔取消班機之費用，扣除其前已給付之金額，
  其尚應給付被上訴人五十七萬八千七百一十元，爰起訴請求上訴人給付同此數額之
  票款。上訴人則抗辯取消班機之費用應由四家旅行社共同分攤，其並未承諾負擔二
  分之一；又其共給付被上訴人一百四十一萬二千三百元，已超出其應負擔之費用，
  被上訴人不得再執系爭本票對其有所主張等語。
二兩造前與彩繪旅行社、洲際旅行社共同承包長榮航空公司四架次班機，嗣因故取消
  二架次，遭長榮航空公司扣款三百五十七萬元，所有費用盡由被上訴人先行墊付，
  上訴人已給付一百四十一萬二千三百元（471000＋141300＋800000＝0000000），
  及簽發系爭本票以支付包機費用之事實，為兩造所不爭執，復有被上訴人與長榮航
  空公司簽署之關島包機協議書、長榮航空取消班機費用證明各一紙、被上訴人付款
  予長榮航空公司之本票四紙、系爭本票及退票理由單可證，自堪信為真實。是本件
  應究明者，厥為上訴人應負擔取消包機費用之比例及實際使用機位數量各為何，以
  計算上訴人應給付之包機費用，進而查明被上訴人請求給付票款之主張有無理由。
三經查：
  (一)就上訴人應負擔取消包機費用之比例一節，原審以被上訴人未能舉證證明上訴人
    已承諾負擔該筆費用二分之一為由，認定上訴人應負擔之比例為四分之一，即八
    十九萬二千五百元（0000000×1/4＝892500）。就此部分，二造於本院審理中未
    再爭執，自應作相同認定。
  (二)至上訴人對八十八年二月十三日、十六日二架次包機實際使用機位數量，原審審
    酌兩造提出各項證據，認定上訴人分得機位數量各為經濟艙三十位、商務艙二位
    ，經濟艙票價為一萬三千元，商務艙票價為三千元，從而計算出上訴人應給付之
    機位價款為七十九萬二千元（13000×30×2＋3000×2×2＝792000）。就此部分
    ，二造於本院審理中未再事爭執，惟均自認商務艙之票價應為一萬六千元而非三
    千元（見本院八十九年五月五日準備程序筆錄），故上訴人應負擔使用機位之價
    款，應為八十四萬四千元（13000×30×2＋16000×2×2＝844000）。
  (三)上訴人另於本院審理中主張八十八年二月十六日之班機，上訴人所分得之機位中
    ，有十四個經濟艙機位係被上訴人代為售出，所得價款未交付上訴人，爰以此筆
    十八萬二千元（13000×14＝182000）之債權主張抵銷等語。 查被上訴人對此並
    未提出相反主張，又其於原審提出之補充理由(二)狀中，亦自認代售十四個機位之
    事實，足認上訴人所言非虛，從而，上訴人所為抵銷抗辯自可成立。
  (四)綜上，上訴人應給付被上訴人之包機費用為一百五十五萬四千五百元（892500
    ＋000000－000000＝0000000）， 扣除其已給付之金額，尚應給付被上訴人十四
    萬二千二百元（0000000－0000000＝142200）。
四綜合上述，被上訴人本於票據之法律關係，請求上訴人應給付票款十四萬二千二百
  元，及自系爭本票提示日即八十八年二月九日起至清償日止，按年息百分之五計算
  之利息，為有理由，應予准許，逾此數額之請求，即屬無據，應予駁回。又上開應
  准許部分，係命清償票據上債務之判決，應依職權宣告假執行。原審就超過上開應
  准許部分，為上訴人敗訴之判決，並為假執行之宣告，自有未洽。上訴意旨就此部
  分指摘原判決不當，求予廢棄改判，為有理由。至於上開應准許部分，原審判命上
  訴人給付，並為假執行之宣告，核無違誤，上訴意旨就此部分，仍執陳詞，指摘原
  判決不當，求予廢棄，為無理由，應駁回其上訴。
據上論結，本件上訴為一部有理由，一部無理由，依民事訴訟法第四百三十六條之一
第三項、第四百五十條、第四百四十九條第一項、第七十九條但書，判決如主文。
中      華      民      國    八十九    年      七      月     二十     日
                                            民事第二庭審判長法官  丁蓓蓓
                                                            法官  吳青蓉
                                                            法官  陳婷玉
右為正本係照原本作成
本件不得上訴。
中      華      民      國    八十九    年      七      月     二十     日
                                                      法院書記官  王  儀


司法院資訊處製作；財團法人民間司法改革基金會備份。
